【裁判字號】    95,上易,138
【裁判日期】    950418
【裁判案由】    竊盜
【裁判全文】
臺灣高等法院臺南分院刑事判決         95年度上易字第138號
上  訴  人  臺灣雲林地方法院檢察署檢察官
被      告  甲○○
上列上訴人因被告竊盜案件，不服臺灣雲林地方法院94年度簡上
字第172號中華民國95年2月6日第一審判決（起訴案號：臺灣雲
林地方法院檢察署聲請案號：94年度偵字第3887號），提起上訴
，本院判決如下：
    主  文
原判決撤銷。
甲○○竊盜，累犯，處有期徒刑參月，如易科罰金，以參佰元折
算壹日。
    事  實
一、被告甲○○曾犯毒品危害防制條例案件，經判處有期徒刑一
    年確定，並於93年10月29日執行完畢，復於民國94年8月9日
    17 時許，在其大嫂乙○○位於雲林縣莿桐鄉○○村○○路
    34號住處前，竟萌為自己不法所有之意圖，趁四下無人注意
    之際，未經乙○○同意，以不詳方式開啟機車大鎖及電門，
    擅自竊取乙○○停放在該處之車牌號碼VQP-727號機車，於
    得手後，留供自己騎乘之用，迄同年月11日，始為警在被告
    甲○○位於雲林縣莿桐鄉○○村○○路51號住處前，發現該
    機車而查獲。
二、案經被害人乙○○訴由雲林縣警察局斗六分局報請臺灣雲林
    地方法院檢察署偵查後聲請簡易處刑。
    理  由
一、程序方面：
  (一)按證人現為被告之二親等內之姻親者，得拒絕證言，刑事訴
    訟法第180條第1項第1款定有明文。本件公訴人於原審審理
    時固請求傳訊證人乙○○到庭詰問，惟證人乙○○係被告甲
    ○○之兄林建成之配偶，即現為被告之二親等姻親，依上開
    規定自得拒絕證言，而證人乙○○於原審審理時已當庭向法
    院表示拒絕證言，自無法令其具結並接受詰問。
  (二)又告訴人乙○○於94年8 月11日警詢中之陳述，雖屬被告以
    外之人於審判外之陳述，惟被告於原審審判程序中已同意該
    陳述作為證據，本院審酌該陳述作成時之情況，認為適當，
    自得為證據。
二、實體方面：
  (一)訊據被告甲○○固不否認其於94年8月9日下午5 時許，前往
    雲林縣莿桐鄉○○村○○路34號前，未經其大嫂乙○○及其
    兄林建成之同意，即以自備鑰匙擅自將車牌號碼VQP-727 號
    機車騎走，並於同年月11日，在同村興中路51號住處為警發
    現該機車而查獲等事實。惟被告堅決否認有公訴人所指竊盜
    犯行，辯稱：我當天騎走VQP-727 號機車，是外出要去找朋
    友，後來警察打電話給我，我就騎機車回家了，並沒有要偷
    竊該機車的不法所有意圖等語。
  (二)經查：
    1.前揭事實業據告訴人乙○○於94年8月11日警詢時，指訴
      稱：「其父親楊漢忠所有而交付告訴人所使用之車牌號碼
      VQP-727號機車，係於同年月9日下午5時許，在雲林縣莿
      桐鄉○○村○○路34號住家前發現失竊，且為被告所竊取
      」等情明確，核與被告供承相符，故被告甲○○於94年8
      月9日下午5 時許，前往雲林縣莿桐鄉○○村○○路34號
      前，未經其大嫂乙○○及其兄林建成之同意，即以自備鑰
      匙擅自將車牌號碼VQP-727號機車騎走，迄同年月11日，
      始為警在被告甲○○位於雲林縣莿桐鄉○○村○○路51號
      住處前，發現該機車而查獲之事實，堪予認定。
    2.復查被是居住於莿桐鄉○○村○○路51號，而被告與被害
      人乙○○因生活習慣不同，相處及感情不好，搬至相距約
      500公尺距離之興中路34號居住等情，為被告之兄即被害
      人之配偶林建成於原審法院審理時證稱甚詳，故被告與被
      告人間並非同居共財之親屬，且又因相處及感情不好而搬
      離，自無未經其大嫂乙○○之同意，而自備鑰匙擅自將乙
      ○○之機車騎走之理，又其以自備鑰匙發動該機車，騎乘
      外出拜訪友人，於同年月10 日傍晚始返回，亦未將將該
      機車騎回原處（即被害人住處），而係騎回其位於莿桐鄉
      ○○村○○路51號自已住處，此與「暫時取之，用後即行
      歸還」學理上所稱之「使用竊盜」之情形亦有不符，從而
      被告有為自己或第三人不法所有之意圖，至為明確。
三、核被告所為係犯刑法第320條第1項之竊盜罪，又被告甲○○
    曾犯毒品危害防制條例案件，經判處有期徒刑一年確定，並
    於93年10月29日執行完畢，五年內再犯本件有期徒刑以上之
    刑之本罪，核應論以累犯，加重其刑。
四、原審法院就以上各節疏未詳核，遽為無罪之諭知，容有未合
    ，公訴人上訴指原判決此部分不當，應認為有理由，合將原
    判決撤銷，爰審酌被告素行不良，對告訴人損害程度尚輕等
    一切情狀，量處如主文所示之刑，並諭知易科罰金之折算標
    準。
五、被告經合法傳喚無正當理由不到庭，爰不待其陳述逕行判決
    。
據上論斷，應依刑事訴訟法第369條第1項前段、第364條、第37
1條、第299條第1項前段、刑法第320條第1項、罰金罰鍰提高標
準條例第1條前段、第2條，判決如主文。
本案經檢察官羅清溪到庭執行職務。
中    華    民    國    95    年    4     月    18    日
                  刑事第三庭    審判長法  官  陳義仲
                                      法  官  陳顯榮
                                      法  官  宋明蒼
以上正本證明與原本無異。
不得上訴。
                                      書記官  尤乃玉
中    華    民    國    95    年    4    月     18    日
附錄本案論罪科刑法條全文：
刑法第320條（普通竊盜罪、竊佔罪）
意圖為自己或第三人不法之所有，而竊取他人之動產者，為竊盜
罪，處五年以下有期徒刑、拘役或五百元以下罰金。意圖為自己
或第三人不法之利益，而竊佔他人之不動產者，依前項之規定處
斷。
前二項之未遂犯罰之。


司法院資訊處製作；財團法人民間司法改革基金會備份。
